【裁判字號】    90,上更(二),648
【裁判日期】    901121
【裁判案由】    毒品危害防制條例
【裁判全文】
臺灣高等法院刑事判決                          九十年度上更(二)字第六四八號
    上  訴  人
    即  被  告  丁○○
    選任辯護人  劉秉鈞
                顏維助
右上訴人因違反毒品危害防制條例案件，不服臺灣士林地方法院八十九年度訴字第五
八號，中華民國八十九年三月二十日第一審判決（起訴案號：臺灣士林地方法院檢察
署八十八年度偵字第六三一０號），提起上訴，經判決後由最高法院第二次發回更審
，本院判決如左：
    主      文
原判決關於販賣第二級毒品部分撤銷。
丁○○連續販賣第二級毒品，累犯，處有期徒刑捌年。販賣第二級毒品所得之財物新
台幣壹萬元沒收之，其中捌仟元如全部或一部不能沒收時，以其財產抵償之。
    事      實
一、丁○○前於民國八十五年十月間因違反麻醉藥品管理條例（販賣安非他命）案件
    ，經本院於八十八年七月十五日，以八十六年度上訴字第四一三三號判處有期徒
    刑十五年，現上訴最高法院中。另於八十五年十一月間，復因違反麻醉藥品管理
    條例（施用安非他命）案件，經臺灣基隆地方法院於八十六年五月十六日判處有
    期徒刑六月確定，於八十六年七月三十一日易科罰金執行完畢。詎丁○○仍不知
    悔改，意圖營利，基於概括之犯意：（一）、於八十八年六月十六日零時十五分
    許，在臺北市○○○路○段二三八號前，在其駕駛之車號ＡＰ－九七五○號自小
    客車上，以新臺幣（下同）二千元之價格，非法販賣第二級毒品安非他命兩包（
    共淨重一．六三七○公克、驗餘淨重一．五九一八公克）予吳燕翎（另案處理）
    ，以賺取差價營利。吳燕翎旋於同日零時三十分許，在臺北市○○○路○段二三
    八號前為埋伏之員警查獲，並扣得前開安非他命二包，經吳燕翎供述而查悉上情
    ，立即循線查獲丁○○，並在其身上扣得販賣第二級毒品所得財物二千元與販賣
    安非他命無關之八萬一千元。（二）、於八十八年底及八十九年一月五日，在臺
    北縣汐止市○○路六十九號十一樓之六，各以三千元及五千元，非法販賣第二級
    毒品安非他命各二公克及三．四公克予丙○○（另案處理），嗣丙○○為警查獲
    ，依警指示聯絡丁○○欲以一萬元購買毒品即安非他命十五公克，八十九年一月
    十五日凌晨二時許，丁○○依約攜帶第二級毒品安非他命前往臺北縣汐止市○○
    路六十九號十一樓之六，擬非法販賣予丙○○之際，為警當場查獲而未遂。
二、案經臺北市政府警察局南港分局移送臺灣士林地方法院檢察署檢察官偵查起訴及
    臺灣臺北地方法院檢察署檢察官移送併案審理（八十九年度偵字第二二三九號）
    。
    理      由
一、訊據上訴人即被告丁○○雖矢口否認涉有前揭販賣第二級毒品安非他命之犯行，
    並辯稱：當時是吳燕翎打電話給伊，約在臺北市○○○路○段二三八號前見面，
    伊只是託吳燕翎幫忙找綽號「大頭」之人，當天吳燕翎僅是要告訴大頭行蹤及向
    伊借錢而已，吳燕翎講完後即下車，伊並未販賣第二級毒品安非他命予吳燕翎及
    丙○○云云。
二、惟查：
  (一)右揭事實，業據證人吳燕翎迭於警訊、偵查時證述其確有於前揭時、地，以二千
    元之代價，向被告購買安非他命二包，為警查獲當時在其身上所扣得之安非他命
    二包，係向被告購買等情綦詳（詳見臺灣士林地方法院檢察署偵查卷第十七頁、
    第十八頁、第三十八頁、第三十九頁、第五十五頁至第五十七頁筆錄）。證人丙○○於警局初訊時供證：「我一共向他購買三次安非他命，第一次於八十八年底
    ，以三千元價格購買約二公克之安非他命，第二次於八十九年一月五日左右，以
    五千元價格購買三、四公克之安非他命。第三次即今（十五）日，欲以一萬元購
    買約十五公克之安非他命，但尚未交易，即遭警查獲」等語（見偵二二三九號卷
    第十六頁反面）。
  (二)證人即警員黃瑞哲、洪同輝均證稱：伊等當時是臨時接到線索，知道在查獲地點
    有毒品交易，是線民打電話，伊等趕到現場，因線民有講車號，伊等在忠孝東路
    六段二三八號對面，監控車號ＡＰ－九七五○號車。後看到吳燕翎上該部車，伊
    等將車子開到這部車旁邊，吳燕翎下車後，洪同輝即上前盤查，在吳燕翎身上查
    獲兩包安非他命，洪同輝問吳燕翎安非他命從何而來，吳燕翎稱安非他命是向車
    上之人購買，洪同輝示意後，伊等乃下車逮捕被告等情綦詳；並稱：當時在被告
    身上有查獲兩張對摺之一千元，當時被告現金分二邊口袋放，一邊放幾萬元，一
    邊放二千元，該二千元有摺痕；且在警訊當時，證人吳燕翎有稱「二千元是向被
    告購買安非他命之現款」等語無誤（均見原審卷第七十頁）。又查獲當時在證人
    吳燕翎身上所扣得之安非他命二包，係吳燕翎剛向被告以二千元代價所購買，當
    時在被告身上所查獲之二千元係吳燕翎交給被告，吳燕翎先將二千元摺起來交給
    被告，被告再將該二千元放在口袋；當天吳燕翎下車後，即為警方盤檢查獲，且
    警察有告訴吳燕翎渠等是跟監被告等情，亦據證人吳燕翎供明在卷（見偵卷第三
    十八頁、原審卷第五十四頁），與證人黃瑞哲、洪同輝證述上開情節悉相符合。
    參以被告亦不否認其係於八十八年六月十六日凌晨零時三十分許，在臺北市○○○路○段二三八號前，因吳燕翎被查獲身上有安非他命，警察表示吳燕翎是從其
    車上下去，乃將其帶回警局偵訊等情；且於警訊時供明：「（當時你身上之現金
    除八萬一千元外，另行摺好之兩千元是否就是吳燕翎向你購買安非他命之現金？
    ）不是，因我的錢分兩邊口袋帶，該兩千元是我抽取來要零用的。」等語在卷（
    見偵卷第十五頁）。足見警方於查獲當時確有在被告口袋內扣得該對摺之一千元
    鈔票兩張，益證證人吳燕翎所稱當時是以該對摺之二千元向被告購買安非他命兩
    包等情屬實。是則，查獲當時在被告身上所扣得對摺之一千元鈔票兩張，應係證
    人吳燕翎向被告購買安非他命所交付之現款無訛。
  (三)證人丙○○於偵查中供稱：「剛開始是由乙○○調（即調被告出來），乙○○說
    一直是語音信箱，後來才由我來打，我跟他（指被告）約一個小時後買一萬元安
    非他命，警察也有聽到」（見偵字第二二三九號卷第七十八頁反面），而證人乙○○亦於偵查中供稱：「警察希望丙○○去聯絡丁○○來賣安非他命，叫我跟丙○○講說我打不通，就由丙○○聯絡丁○○出面交易才不會被懷疑，因為警察怕
    我打電話給丁○○會透露消息，所以丙○○聯絡好後，就跟警察講已跟丁○○聯
    絡好以一萬元的價錢，後來二點多丁○○來了之後，按了電鈴，我太太去接，說
    你按錯了，之後丁○○坐電梯到十二樓或十三樓走下樓跟警察遇到，他就跑了，
    就聽到警察說不要跑，之後他就被警察捉到」等語（見同上卷第八十一頁反面）
    ，而證人即承辦警員甲○○於本院結證「我可以確定當初證人丙○○打電話給被
    告丁○○時是談要調毒品的事情．．．大約是說〞你那邊方便嗎？〞，後來就直
    接講金額，但金額多少我忘記了」「（金額多少是沒聽清楚還是他們沒講清楚？
    ），我沒聽清楚．．．後來證人丙○○有跟我說金額是一萬元」（本院九十年九
    月七日訊問筆錄），「我是在現場埋伏的。在譚的身上沒有查到毒品。我們原來
  在十一樓電梯口埋伏，但譚事先知情，電梯就按到十二樓，我的同事不知在幾樓
    發現他，所以可能就是如此才沒有查到毒品。」等語，質之被告亦陳稱：「（你
    是否是按到十二樓？）是。我按錯了。」等語（見本院九十年一月四日訊問筆錄
    ），足見被告確於八十九年一月十五日凌晨二時許深夜，經與丙○○於電話中就
    毒品數量金額達成共識，應約前來販毒，雖現場未查獲毒品，然此因其警覺性高
    ，先坐電梯至十二樓，從十二樓走下十一樓時，發現員警而乘機丟棄，警方自未
    查獲毒品，此不足否定被告販毒之事實。
  (四)雖證人吳燕翎嗣於原審及本院前審調查時曾翻異前詞，改稱：當天伊打電話給被
    告，被告有回電話，約於十或十一時在忠孝東路六段二三八號見面，伊在電話叫
    被告過來，伊要向被告借錢，被告之前有事先叫伊找「大頭」，「大頭」找伊後
    ，被告才來，但「大頭」已走，伊告訴被告「大頭」已走掉；伊只跟被告提借錢
    的事，當時在伊身上查扣之二包安非他命，是被告來之前二、三分鐘，由「大頭
    」拿的，當時在警訊及偵查時供稱安非他命是向被告購買，係因警方稱「大頭」
    已走掉，其身上又有安非他命，他們說供稱是被告提供，他們才放伊走，且在檢
    察官處亦不敢翻供云云。證人陳信宏亦附和稱：（「大頭」將毒品交給吳燕翎時
    你在嗎？）對，在吳燕翎家附近，我知道那是毒品，因為「大頭」去找吳燕翎幾
    乎都是拿毒品給他，但是不是賣我不知，當時「大頭」說要拿東西給吳燕翎我就
    跟他去，我只記得是晚上，但不知是那一天的晚上，東西是用夾鍊袋裝的云云（
    見本院上訴卷第一○○頁）。然經提訊證人鄭健銘即「大頭」則堅稱：他說的不
    對，未曾販賣安非他命予證人吳燕翎，本案發生時伊人在北戒所等語，並提出信
    函乙件否認其事，有該信函在卷可按。且原審提示臺灣士林地方法院檢察署八十
    八年六月十六日訊問筆錄予證人吳燕翎後，證人吳燕翎先則沈默不語，嗣則供承
    其確有向被告購買安非他命，內容經過情形與偵查筆錄所載相同等情無訛，並深
    具悔意而向原審道歉，陳明其因怕被告遭法院判刑多年，始向法院偽稱查扣之安
    非他命是「大頭」賣給伊，而非被告賣給伊等情在卷，並補稱：伊向被告只買過
    這次安非他命，當天伊打電話給被告，是要講「大頭」的去向，到了現場，伊才
    問被告手上有無東西，被告問要幾包，伊說身上只有二千元，就拿錢給被告，被
    告給二包安非他命等語（見原審卷第五十四頁）。互核證人吳燕翎於警訊、偵查
    以迄原審調查時所供內容皆屬一致，參之其與被告係朋友關係，素無嫌怨，顯無
    故意構詞誣陷被告之理，苟非確有其事，何需甘冒誣告或偽證罪責，指證被告涉
    有前揭販毒犯行之必要，是證人吳燕翎所證述在其身上所扣得之安非他命兩包，
    係在前揭時、地向被告以二千元購買乙節，誠屬可信。茍被告單純打聽「大頭」
    去向，或吳燕翎欲開口借錢，被告婉拒之，儘可在電話中說明清楚，兩人無庸碰
    頭，證人吳燕翎亦無上車之必要。吳燕翎事後翻異及證人陳信宏前揭所陳，屬事
    後迴護被告之詞，不足採信。至鄭健銘在臺北戒治所時間均不在本件案發時間內
    ，有卷附被告在監所資料附卷可憑，是其證言之憑信性，不免遭受質疑，然據丁○○及吳燕翎均不否認與「大頭」鄭健銘熟識（偵字六三一０號卷第十五頁反面
    、十八頁反面），吳燕翎於偵查中偽陳「（大頭姓名？）不知道，他是先向丁○○買安非他命再介紹我跟譚認識後，我才向譚某買安非他命」「．．．有時是大
    頭直接賣安非他命給我」云云（同卷第三十八頁反面、四十頁反面），倘屬無訛
    ，鄭健銘因事關本身刑責，急欲撇清，情急之下，恣意藉詞否認，乃情理之常，
    換言之，處此情形下，證人之陳述，主觀上乃為己趨吉避凶，無關被告之清白，
    是其陳述縱有出入，亦不能因此遽認對被告有利，況吳燕翎於本院供稱因不知大
    頭真實姓名，警察一再逼問，不得已才說被告，大頭送安非他命時陳信宏在場云
    云（上訴卷第八十六頁正、反面），然既係警察逼問無從閃躲，何以不舉在場證
    人陳信宏為證？甚至一審偵審中均未敘及，迨本院審理時始舉出在場尚有陳信宏
    ，是陳信宏是否確有在場，殊值懷疑，而陳信宏所陳「大頭」每次找吳燕翎幾乎
    都是拿毒品，有天晚上「大頭」說要拿東西給吳燕翎，伊就跟去，是否要賣（安
    非他命）伊不知道云云（上訴卷第一００頁正面），尤屬荒誕不經，為何其知每
    次都是帶毒品給吳燕翎？既是販賣毒品何以「大頭」鄭健銘都會讓其跟去？而此
    次又為何只知所拿東西即是拿毒品？所供甚違常理，不能以此泛泛供詞遽認吳燕
    翎之毒品即來自鄭健銘而解免被告之刑責，退步而言，若依吳燕翎於前開偵查中
    所陳其毒品來源有時是大頭直接賣伊云云，然既僅是有時即偶爾向「大頭」買，
    自不排除大都向被告購買之情形，於此亦僅「大頭」鄭健銘是否涉有販賣毒品之
    事實而已，對被告已成立之罪責，並無影響。又證人郭美玲於偵查中供證：「丙○○直接向丁○○購買，丁○○都在乙○○的家裡交易，我就看到丁○○直接將
    安非他命交給丙○○，丙○○一次拿八千元，一次拿一萬元交給丁○○」（見偵
    二二三九號卷第八十七頁），與證人丙○○就被告販賣安非他命予丙○○之金額
    ，所述不一，雖證人丙○○、郭美玲經本院分別傳拘未到，無從對質，但因毒品
    為丙○○所購，自身所為較為清楚，且丙○○供述時間為八十九年一月十五日，
    較郭美玲證述時間八十九年二月十六日為早，距離購買日較近，記憶較清晰，自
    以丙○○所供購買之金額較屬正確。另證人黃守謙於警訊所供，與實際交易情節
    有異（見偵二二三九號卷第六頁）及證人郭美玲於警訊時陳稱：被告於八十九年
    一月二日販賣安非他命予乙○○乙次云云，時間與實際交易日期不同（見同上卷
    第十三頁），雖均非可採，然與本件認定被告有前揭販賣安非他命之犯行不生影
    響，附此敘明。
  (五)被告前於偵查時雖曾供稱其在警訊時曾遭刑求云云。據證人即警員黃瑞哲、洪同
    輝、陳世強到庭證稱：當時未對被告刑求，亦無人刑求被告等語；而被告嗣於原
    審審理時陳明：警員沒有刑求等語無訛（見原審卷第七十頁反面）。且被告於八
    十八年六月十六日進入看守所，當時身上僅有疤痕兩處，並非新傷等情，業經原
    審調閱臺灣士林看守所被告健康檢查記錄表內容審核無誤，並有該所健康檢查記
    錄表乙紙在卷可按，參以被告在警訊時自始至終均未曾自白犯罪，顯見被告所辯
    其在警訊時曾遭刑求乙節，純屬無稽，委不足採。
  (六)扣案之上開安非他命二包，經送憲兵司令部刑事鑑識中心鑑驗結果，認送驗顆粒
    （共淨重一．六四三○公克、驗餘淨重一．五九一八公克）中含有甲基安非他命
    成份，有該中心八十八年七月十五日（八八）綱得字第○九四三二號鑑驗通知書
    乙紙在卷可佐。而被告經送請法務部調查局為測謊，經以控制問題法測謊結果，
    被告（一）、其未販賣安非他命；（二）、其未拿安非他命給郭美玲、丙○○等
    人吸食。經測試呈情緒波動反應，應係說謊，有該局八十九年八月一日（八九）
    陸（三）字第八九一三○四三八號鑑定通知書在卷可稽。而該測謊過程，係在受
    測者身心狀況良好下，由具有專業之人員在標準測謊室內實施；亦有該局九十年
    十月二日（90）陸九００六０九七九號函，並檢附測謊同意書、身心狀況調查表
    、判圖分析表、問卷題目及測謊圖譜附卷可按，自堪憑採。
  (七)再者，安非他命價格昂貴，取得不易，且非法販賣安非他命，係政府嚴予查緝之
    犯罪行為，非可公然為之。不論是瓶裝或紙包之安非他命，均可任意分裝或增減
    其份量，而買賣之價量，亦會隨雙方關係之深淺、當時之資力、需求程度及對行
    情之認知而機動調整。被告因自始否認前揭販賣安非他命之犯行，而未供出其買
    賣之差價，惟被告與證人吳燕翎、丙○○既非親故至交，苟無利得，豈會甘冒被
    查緝法辦重刑之危險，平白無端販毒，是其販入價格必較售出價格低廉，而有從
    中賺取差價牟利之意圖及事實，應無疑問。
  (八)綜核上情，被告所辯上開各節係事後圖卸之詞，顯不足採。本件事證已臻明確，
    被告犯行洵堪認定，應依法論科。
三、查安非他命係屬毒品危害防制條例第二條所列之第二級毒品，不得非法持有或販
    賣，被告違反規定，非法販賣，核其所為，係犯毒品危害防制條例第四條第二項
    之販賣第二級毒品罪。其最後一次之販賣安非他命，尚未交付毒品，為未遂犯。
    其先後多次犯行，時間緊接，方法雷同，犯罪構成要件相同，顯係基於概括之犯
    意而為之，為連續犯，應論以販賣既遂一罪，並就法定刑有期徒刑部分加重其刑
。販賣前後持有毒品安非他命之低度行為，應為販賣之高度行為所吸收，不另論
    罪。查被告有事實欄所載之犯罪科刑執行情形，有臺灣高等法院檢察署刑案紀錄
    簡覆表及本院被告全國前案紀錄表各乙份在卷可佐，其前受有期徒刑執行完畢後
    ，於五年以內再犯有期徒刑以上之本罪，為累犯，應依刑法第四十七條之規定，
    就法定刑有期徒刑部分加重其刑，並遞加之。公訴人雖僅就被告販賣安非他命予
    證人吳燕翎部分起訴，因其餘部分與上開起訴部分有連續犯裁判上一罪關係，為
    起訴效力所及，本院自得一併審酌。又被告雖另於八十五年間尚有非法販賣化學
    麻醉藥品即安非他命，經本院更一審判處有期徒刑八年在案（八十九年度上更(一)
    字第一０二七號），惟本件犯行係在八十八年六月間以後，兩案犯罪時間隔約三
    年，況前案犯後，復因違反麻醉藥品管理條例案件，經判處有期徒刑六月確定，
    並於八十六年七月三十一日易科罰金執行完畢，再為本件犯行，其時間既非緊接
    ，犯意又受阻隔，難謂出於概括犯意，自無裁判上一罪之適用，併此敘明。
四、原審據以論罪科刑，雖無不當，惟查：(一)原審未及審酌移送併辦部分，尚有未洽
    ；(二)扣案之安非他命二包，既經被告販賣予吳燕翎，在交易完畢後，吳女再遭警
    方逮捕，上述安非他命已非被告所有及持有，自不宜於被告之判決中予以宣告沒
    收，原審就此二包安非他命予以宣告沒收銷燬，亦欠允當；(三)販賣第二級毒品，
    最重本刑無期徒刑，依法不得加重，原判決竟予加重，於法有違。上訴人上訴否
    認犯罪雖無理由，惟原判決既有可議，自應由本院予以撤銷改判。爰審酌被告之
    品行、智識程度及其犯罪動機、目的、手段、販賣安非他命予他人，影響國民健
    康甚鉅，與犯罪後不知悔改等一切情狀，量處如主文所示之刑。扣案之現金二千
    元，係被告丁○○販賣安非他命予吳燕翎所得之財物，依法宣告沒收之；另販賣
    安非他命予丙○○所得之財物八千元，雖未扣案，亦應依毒品危害防制條例第十
    九條第一項規定宣告沒收之，如全部或一部不能沒收時，以其財產抵償之。至另
    扣案之現金八萬一千元，既無證據證明係被告販賣毒品所得之財物，自無從宣告
    沒收，併此敘明。
五、移送併辦意旨（八十九年度偵字第二二三九號）另以：被告丁○○自八十八年十
    一月至八十九年一月十五日間尚有賣八千及一萬元之安非他命予丙○○，該二次
    係託乙○○在其臺北縣汐止市○○路六十九號十一樓之六住處房間交予丙○○，
    此部分亦涉有犯販賣毒品之罪嫌等語。公訴人起訴被告販賣毒品，無非以證人乙○○及郭美玲之證述為據。經訊之被告丁○○堅不承有此部分犯行，而證人乙○○先則於警訊否認向被告購買毒品，並陳安非他命是譚某在伊處吸用後所留下（
    偵字第二二三九號影印卷第二十一頁），嗣於偵查中則供稱譚某賣安非他命給丙○○二次，由伊轉交云云（同卷第八十二頁），其所供前後已有齟齬，復與證人
    即乙○○之女友郭美玲於偵查中所供譚某都在乙○○家中交易，伊看見譚某直接
    將安非他命交丙○○，陳某一次拿八千，一次拿一萬交譚某等情（同卷第八十七
    頁）不符，尤與丙○○於偵查中所供陳向譚某買過三千及五千之外，有一次譚某
    把安非他命藏在十一樓緊急照明上，之後看到伊時再由緊急照明上拿下來給
    伊，那時也是買一萬元等情（同卷第七十九頁正、反面），大相逕庭，是被告究
    竟有無另販賣各八千及一萬元之安非他命給丙○○，尚無從依乙○○、郭美玲、
    丙○○等相互歧異之供述得到證明，又無從得知該八千及一萬元究竟買得安非他
    命若干？此部分構成要件之事實尚屬無從認定，即屬不能證明被告此部分犯行，
    惟因與前開論罪科刑部分有裁判上一罪關係，自不另為無罪之諭知。
據上論斷，應依刑事訴訟法第三百六十九條第一項前段、第三百六十四條、第二百九
十九條第一項前段，毒品危害防制條例第四條第二項、第十九條第一項，刑法第十一
條前段、第五十六條、第四十七條，判決如主文。
本案經檢察官呂光華到庭執行職務。
中      華      民      國    九十      年     十一     月    二十一    日
                              臺灣高等法院刑事第十九庭
                                  審判長法  官  許  國  宏
                                        法  官  林  勤  純
                                        法  官  洪  光  燦
右正本證明與原本無異。
如不服本判決應於收受送達後十日內向本院提出上訴書狀，其未敘述上訴之理由者並
得於提起上訴後十日內向本院補提理由書（均須按他造當事人之人數附繕本）。
                                        書記官  陳  玉  嬋
中      華      民      國    九十      年     十一     月     二十三   日
附錄：本案論罪科刑法條全文
毒品危害防制條例第四條第二項：
二製造、運輸、販賣第二級毒品者，處無期徒刑或七年以上有期徒刑，得併科新臺幣
  七百萬元以下罰金。


司法院資訊處製作；財團法人民間司法改革基金會備份。
